臺灣高等法院民事判決　　　　　　　　 96年度上易字第259號
上　訴　人　春田國際有限公司
法定代理人　乙○○
訴訟代理人　何乃隆律師
被上訴人　　漢威盛有限公司
　　　　　　　　　　　　樓
法定代理人　丁○○
訴訟代理人　簡榮宗律師
　　　　　　林邦棟律師
上列當事人間請求返還定金事件，上訴人對於中華民國96年1月
26日臺灣臺北地方法院95年度訴字第3624號第一審判決提起上訴
，本院於96年6月27日言詞辯論終結，判決如下：
    主  文
上訴駁回。
第二審訴訟費用由上訴人負擔。
    事實及理由
一、上訴人主張：兩造於民國94年4月8日簽訂產品買賣契約，由
    上訴人向被上訴人訂購SCREEN HOUSE，貨款總額為美金
    127,680元。上訴人於下訂單時，曾告知被上訴人所交付之
    貨品，需能通過CTL防火測試，並支付送38,304元作為定金
    ；詎被上訴人所交付之樣品，三次均未能通過上訴人客戶
    Wal-Mart所指定檢驗機構CTL之防火測試，導致上訴人遭
    Wal-Mart取消訂單，屬可歸責於被上訴人之事由致給付不能
    ，爰依民法第256條解除契約，並依同法第259條第2款請求
    被上訴人返還上開所受領之定金及加計自起訴狀繕本送達翌
    日起算之法定遲延利息。原審為上訴人全部敗訴之判決，其
    上訴聲明：(1)原判決廢棄。(2)被上訴人應給付上訴人美金
    38304元及自起訴狀繕本送達翌日起至清償日止按年息5%計
    算之利息。
二、被上訴人則以：上訴人與被上訴人接洽時，表明迫切需要之
    意願，表示只需被上訴人提供樣品送驗，無需擔保送驗之結
    果為合格，因此系爭契約第7條約定，被上訴人僅須於量產
    時提供樣品供CTL檢驗，並無約定被上訴人提供之樣品必須
    通過CTL檢驗合格，被上訴人始放心開始量產。且上訴人通
    知第一次送驗前即94年4月14日，被上訴人為再度確認上訴
    人前開承諾，以電子郵件要求上訴人再為「即使被上訴人交
    付之貨品無法通過CTL檢驗，其與Wal-Mart公司也不會因此
    而取消該筆訂單以及向被上訴人索賠」之保證，上訴人亦於
    同日回覆被上訴人之電子郵件中做出此項保證，益見被上訴
    人毋庸擔保貨物必須通過CTL檢驗。至被上訴人於94年10月
    14日發送電子郵件中所附之訂單取消還款通知書，係為顧及
    雙方日後之合作關係，作為洽談之其中選項，並非被上訴人
    承認有所疏失，且上訴人並未將該通知書簽回，雙方並未達
    成退款合意。又兩造並無送驗三次之約定，被上訴人分別於
    94年4月15日、同年月27日、同年5月5日、同年月25、26日
    共四次提供樣品送驗，皆依上訴人之通知，而非依契約約定
    ，且上訴人前開保證，並未限定僅針對第一次送驗結果未過
    始同意不取消訂單等語，資為抗辯。其答辯聲明：上訴駁回
    。
三、查兩造於94年4月8日，與被告簽訂產品買賣契約，由上訴人
    向被上訴人購買9'×13' SCREEN HOUSE，訂單編號分別為
    0000000000、0000000000，貨款總計美金127,680元，上訴
    人並先支付美金38,304元作為定金。嗣被上訴人交付之樣品
    ，於94年4月25日、94年5月4日、94年5月17日三次均未能通
    過上訴人客戶Wal-Mart指定之檢驗機構CTL之防火測試。此
    為兩造所不爭執，並有產品買賣契約、台北銀行匯出匯款賣
    匯收據及手續費收入收據、台北富邦銀行匯出匯款賣匯水單
    及手續費收入收據、匯出匯款申請書、測試報告在卷可稽（
    見原審卷第5至9頁、本院卷第64至68頁）。
四、上訴人主張被上訴人提出之樣品未能通過防火測試，係屬可
    歸責於被上訴人之事由致給付不能，爰依民法第256條規定
    解除該買賣契約，並依民法第259條第2款規定請求被上訴人
    返還受領之定金云云。被上訴人則否認兩造有樣品須通過防
    火測試之約定，並以前詞置辯。茲查：
(一)兩造所訂系爭買賣契約第7條約定：「量產時，工廠需提供樣
  品做CTL test，並需提供樣品給客戶簽回」（見原審卷第5頁
  ），觀其文義，被上訴人僅需提供樣品做CTL防火測試並供客
  戶簽回即可，尚難據此認被上訴人有為其樣品需通過CTL防火
  測試之保證。
(二)次查，上訴人自承本件買賣係與證人丙○○洽談。而丙○○於
  94年4月14日寄與上訴人經理（現為副總經理）田正芬之電子
  郵件，即謂「我方需要你方給我方保證，即使我方樣品無法通
  CTL產前測試，導致CTL測試失敗，你方和Wal-Mart將不會取消
  訂單，且你方不會歸咎我們。」等語（「We need you do a
  favor issue a guarantee letter to usthat mention if
  our production test sample is against the CTL pre-
  production tset sample, caused CTL test fail, you and
  Wal-Mart will be not cancel order and you will be not
  claim to us.」（見原審卷第27頁）而田正芬旋於當日回覆：
  「我方保證我方和Wal-Mart將不會取消訂單，即使樣品無法通
  過CTL產前測試。因為我方必須為大量生產申請生產測試。」
  （「We guarantee that we and Wal-Mart will not cancel
  theorder if the sample is against the CTL pre-
  production test. Because we must apply the Production
  Test for mass production.」（見原審卷第27頁）足證上訴
  人確有允諾即令樣品未通過CTL防火測試，亦不會取消訂單。
  被上訴人既要求上訴人為前開承諾，顯見被上訴人未曾為通過
  CTL防火測試之保證。
(三)上訴人雖稱前開承諾僅限於第一次產前測試，惟被上訴人之樣
  品三次產前測試皆未通過，上訴人自仍得解除契約云云。然查
  ，證人丙○○於原審及本院證稱：「94年3月30日我接到上訴
  人公司田正芬小姐的電話，請我報價，4月1日我報價給他，他
  們也確認訂單，4月7日他們下單給被上訴人，4月11日我通知
  工廠備料生產準備樣品，4月14日田小姐到我們大陸的工廠，
  樣品要送第一次ＣＴＬ的測試，因為樣品太趕了，我們工廠沒
  有趕出來，田董事長建議用之前他們配合的工廠測試樣品…，
  所以我才發信函給上訴人保證不能取消訂單，不論測試有無通
  過，所以那封信函我們的認知是因為我們已經備原料下去，不
  可能取消訂單，所以不管測試有無通過，我們的認定是貨都會
  出。」（見原審卷第80、81頁）「我在2004年12月跟漢威盛的
  趙小姐拜訪春田，2005年1月5日離開倫成，直接到漢威盛任職
  ，拜訪目的就是告訴他們倫成公司財務有問題，春田後來與我
  聯絡是在2005年4月1日，是Ｔammy（田正芬）與我聯絡，她是
  春田的經理，要求我報價，在這之前他們已經有向倫成下單，
  但倫成作不出來，所以他在4月1日打電話給我，我報價後議價
  後來ＯＫ，他有去看過工廠說要緊急出貨，要我告訴工廠這是
  Ｗal─Ｍart的訂單，要工廠把其他的定貨生產放下來，所以
  我們這件沒有先作產前的測試，直接進入量產階段…，在四月
  中旬才作第一次產前測試，那次測試只有管子是我們的，布是
  別家的，是由春田公司提供的，他要我們把他們提供的布及管
  子配在一起送測試，春田跟我們講說他們的布之前有通過測試
  ，但是我們送測試的時候沒有通過，在還沒有送測之前，因為
  春田要求我們直接進入量產，所以我才會在4月14日發電子郵
  件要求他給我保證不可以取消訂單，所以Ｔammy才會回函跟我
  保證他不會取消訂單。」（見本院卷第42頁）顯見上訴人不取
  消訂單之承諾並非僅限於第一次產前測試未通過。參以證人田
  正芬亦證稱：「春田是我和我弟弟合夥開的，原先因為交期很
  趕，所以講測試是原來過關的布加上漢威盛公司的管子去送鑑
  定，他們擔心第一次測試不過我會取消訂單，所以我才寫這份
  電子郵件。在電子郵件我很清楚寫出來產前測試不過我不會取
  消訂單，因為我們還要聲請量產測試。三次的測試都是產前測
  試，都不是量產測試。總共三次測試，一開始、4月27日與5月
  7日三次，這三次都是產前測試，檢驗報告上註明是產前測試
  Ｐre─production。本件會直接大量生產是因為從倫成轉單後
  交期太趕，因為Ｗal-Ｍart不會接受任何延遲，所以我們才回
  頭找廖小姐，請她幫我們介紹工廠，找到漢威盛後我們並不是
  直接進入量產，仍然要求要先通過產前測試。我在發電子郵件
  時知道他在作量產備料。廖小姐都會跟我陳報工廠的生產進度
  ，而且方小姐會代表我們公司去工廠驗貨。」（見本院卷第44
  、45頁）益證證人田正芬為配合Wal-Mart所定交期，避免遲延
  ，逕要求被上訴人先行作量產準備，且其承諾不取消訂單時，
  已知悉被上訴人進入量產備貨，核與證人丙○○所述相符。
(四)況依前述，證人田正芬明確證稱其係表示產前測試不過不會取
  消訂單（見本院卷第44頁）。而本件三次CTL防火測試均屬產
  前測試，此觀卷附94年4月25日、94年5月4日、94年5月17日三
  次測試報告均記載「Test Type:PRE-PRODUCTION」甚明（見本
  院卷第64至68頁）。依其承諾，上訴人自不得解除系爭買賣契
  約。
(五)證人即上訴人甲○○雖證稱證人丙○○曾向其保證被上訴人產
  品一定可通過Ｗal-Ｍart測試要求云云，並提出電子郵件乙份
  為佐（見本院卷第42、51頁），然證人丙○○堅決否認曾為此
  保證，而觀諸證人甲○○所提電子郵件內容，乃證人丙○○向
  其推薦其曾外銷至加拿大之車棚（Galvanized shelters），
  與系爭買賣之標的（Screen House）不同，其證言無可採信。
(六)又查，被上訴人雖於94年10月14日寄發電子郵件，並附上訂單
  取消還款通知書，表示扣除第二次紙箱生產費用後同意將定金
  返還，有電子郵件及訂單取消還款通知書可稽（見原審卷第10
  、11頁）；惟證人丙○○證稱：「（被上訴人為何要寫還款通
  知書？）我是中間人，那時為了跟上訴人保持業務往來，我要
  幫他們將定金要回來，也跟工廠談了，工廠說紙箱費用要扣除
  ，Wal-Mart要求賠償不負擔，我們就發這封通知書給上訴人，
  但他們不同意負擔紙箱費用」等語（見原審卷第81頁）；參以
  上開訂單取消還款通知書確未有上訴人之簽名回傳，為上訴人
  所不爭執，則兩造顯未就返還定金達成合意，上訴人自不得據
  此請求返還定金。
(七)至上訴人所述其在向被上訴人下單之前與訴外人倫成有限公司
  （下稱倫成公司）之下單及測試過程，乃上訴人與倫成公司間
  之糾葛，核與被上訴人無涉。
五、綜上，依兩造所訂系爭買賣契約約定，被上訴人並無提供交
    付能通過CTL防火測試貨物樣品之契約義務，自亦無何給付
    不能之債務不履行責任可言，從而，上訴人主張依民法第
    256條解除契約，並依同法第259條第2款規定請求被上訴人
    給付上訴人美金38304元及自起訴狀繕本送達翌日起至清償
    日止按年息5%計算之利息，洵屬無據，不應准許。其假執行
    之聲請亦失所附麗，應併予駁回。原審為上訴人敗訴之判決
    ，及駁回其假執行之聲請，並無違誤。上訴意旨指摘原判決
    不當，求予廢棄改判，為無理由，應予駁回。
六、據上論結，本件上訴為無理由，依民事訴訟法第449條第1項
    、第78條，判決如主文。
中　　華　　民　　國　　96　　年　　7 　　月　　11　　日
                    民事第一庭
                        審判長法　官  張耀彩
                              法　官  林金吾
                              法　官  盧彥如
正本係照原本作成。
不得上訴。
中　　華　　民　　國　　96　　年　　7 　　月　　12　　日
　　　　　　　　　　　　      書記官  鄭兆璋
